臺灣高等法院臺南分院刑事判決
110年度原侵上訴字第11號
上  訴  人  臺灣臺南地方檢察署檢察官
上  訴  人  
即  被  告  甲○○
指定辯護人  本院公設辯護人  簡松柏  
上列上訴人因被告犯妨害性自主等案件，不服臺灣臺南地方法院
109年度原侵訴字第4號中華民國110年3月18日第一審判決（起訴
案號：臺灣臺南地方檢察署109年度偵字第10788號），提起上訴
，本院判決如下：
    主  文
上訴駁回。
    事  實
一、甲○○於民國107年10月中旬，透過臉書通訊軟體認識代號AC0
    00-A109095少女（95年6月25日生，姓名詳卷，下稱甲女）
    ，其後交往成為男女朋友。其明知甲女為12歲以上未滿14歲
    之女子，仍為下列行為：
　㈠甲○○基於對未滿14歲之女子為性交之各別犯意，於不違反甲
    女意願之情形下，分別於：
　⒈107年11月11日，在臺南市○區○○路0段000號○○○○商務飯店房
    間內，以其陰莖插入甲女陰道之方式，先後與甲女為性交行
    為2次。
　⒉107年11月12日至16日間，在甲○○位於臺中市之住處（地址詳
    卷），以其陰莖插入甲女陰道之方式，先後與甲女為性交行
    為2次。
　⒊107年11月12日至16日間，在甲○○位於桃園市租屋處（地址詳
    卷），以其陰莖插入甲女陰道之方式，與甲女為性交行為1
    次。
　⒋107年12月30日或31日，在臺南市○區○○路0號○○大飯店房間內
    以其陰莖插入甲女陰道之方式，先後與甲女為性交行為3次
    。
　⒌108年1月1日在臺南市○區○○路0段000號○○○○商務飯店房間內
    ，以其陰莖插入甲女陰道之方式，與甲女為性交行為1次。
  ㈡甲○○於上述在臺南市之○○大飯店房間內與甲女為某次性交行
    為之過程中，另基於對未滿18歲之人拍攝性交行為之電子訊
    號之犯意，以其手機錄影之方式拍攝其與甲女為性交行為之
    電子訊號，供其與甲女觀覽後立即刪除。
二、案經甲女及甲女之母（代號AC000-A109095A，真實姓名年籍
    詳卷）訴由臺南市政府警察局第一分局移送臺灣臺南地方檢
    察署檢察官偵查起訴。
    理  由
一、上開犯罪事實，業據被告於警、偵訊及原審審理時坦承不諱
    （警卷第2至5頁，偵卷第15至18、37至38頁，原審卷第62、
    105、108頁），核與證人即告訴人甲女於偵查中指述之情節
    相符（偵卷第9至13、27至28頁），並有甲女之代號與真實
    姓名對照表、○○○○商務飯店旅客登記表（偵卷第43頁）在卷
    可稽，足認被告前揭任意性自白與事實相符，可以採信。本
    案事證明確，被告犯行洵堪認定，應依法論科。
二、論罪科刑
　㈠查甲女係95年6月25日生，有其代號與真實姓名對照表存卷可
    佐，是甲女於被告對其為上述行為時，為12歲以上未滿14歲
    之少女，核被告就上開犯罪事實欄一㈠所為，均係犯刑法第2
    27條第1項之對於未滿14歲之女子為性交罪，共9罪。
　㈡按電子訊號可分為數位訊號及類比訊號，如行為人以行動電
    話或電子數位機器對他人所拍攝之裸照、性交影片等，係利
    用影像感應功能，將物體所反射的光轉換為數位訊號，壓縮
    後儲存於內建的記憶體或是記憶卡上，再透過電子視覺化顯
    示器，讓電子訊號可以被視覺化在顯示器上輸出，在無證據
    證明該等數位訊號業已經過沖洗或壓製之過程而成為實體之
    物品（如錄影帶、光碟、相紙等），該行為人所拍攝或製造
    者，應僅屬於「電子訊號」。本件被告係利用手機錄影功能
    拍攝其與甲女為性交行為，並儲存相關檔案在該手機中，但
    並無證據證明被告嗣後業將該等電子訊號輸出為實體之物品
    ，則被告所為僅足認係拍攝電子訊號，是核被告就上開犯罪
    事實欄一㈡所為，係犯兒童及少年性剝削防制條例第36條第1
    項之拍攝少年為性交行為之電子訊號罪。公訴意旨認被告此
    部分所為，係犯拍攝少年為性交行為之影片罪，固有未洽，
    然關於所拍攝之媒體係影片或電子訊號，顯均為犯罪型態之
    差異，其適用之基本法條款項並無不同，是並無變更起訴法
    條之必要，附此敘明。
  ㈢被告上開各次所犯對於未滿14歲之女子為性交罪共9罪、拍攝
    少年為性交行為之電子訊號罪，犯意各別，行為互殊，應分
    論併罰。　　
　㈣刑之加減：
  ⒈按成年人故意對兒童及少年犯罪者，加重其刑至2分之1，但
    各該罪就被害人係兒童及少年已定有特別處罰規定者，不在
    此限，兒童及少年福利與權益保障法第112條第1項定有明文
    。查被告所為犯罪事實欄一㈠㈡所示各犯行，雖亦均係對未滿
    18歲之甲女故意犯罪，然因刑法第227條第1項及兒童及少年
    性剝削防制條例第36條第1項均已將被害人年齡明列為犯罪
    構成要件，自無庸再依前揭規定加重其刑。
  ⒉按犯罪之情狀顯可憫恕，認科以最低度刑仍嫌過重者，得酌
    量減輕其刑，刑法第59條規定甚明。而刑法第59條之酌量減
    輕其刑，必須犯罪另有特殊之原因與環境等等，在客觀上足
    以引起一般同情，認為即予宣告法定低度刑期，猶嫌過重者
    ，始有其適用（最高法院45年台上字第1165號及51年台上字
    第899號判例意旨參照）。又刑法第227條第1項之罪，法定
    刑為3年以上10年以下有期徒刑，刑度非輕，倘依情狀處以3
    年以下有期徒刑，即可達社會防衛之目的者，自非不可依客
    觀之犯行與主觀之惡性二者加以考量其情狀，是否有可憫恕
    之處，適用刑法第59條之規定酌量減輕其刑，期使個案裁判
    之量刑，能斟酌至當，符合比例原則。查被告本件對於未滿
    14歲之女子性交犯行，對甲女身心健全成長有所侵害，所為
    實應予非難。惟考量被告行為時，與甲女係男女朋友，彼此
    間具有一定情誼，因兩情相悅未能妥善克制自己情慾始為此
    犯行，所為縱有不當，不法內涵究與一般性侵害犯罪有異；
    被告於案發時年僅20歲，年紀尚輕，思慮難免未周，以致誤
    罹刑章，且案發後，面對甲女之母親質問及於偵審過程中始
    終坦認犯行，非僥倖於歷經偵審程序，面臨刑之嚴峻時始現
    悔意，縱受限於自身經濟狀況，致未能與告訴人達成民事和
    （調）解，然究非極惡無可饒恕之人；再衡諸被告所為犯罪
    事實欄一㈠所載之9次性交犯行係在與甲女短暫交往之2、3個
    月左右期間內因男女情愫所犯，並未施予言語及肢體暴力，
    被告對甲女為性交行為可能造成的生理傷害及心靈烙印程度
    非鉅，是就被告之客觀犯行不法程度與主觀惡性全盤考量整
    體情狀後，認如科以刑法第227條第1項所規定之最低度刑罰
    （即有期徒刑3年），客觀上猶嫌過苛，實有情輕法重之失
    衡而可資憫恕，爰依刑法第59條規定，針對被告所為犯罪事
    實欄一㈠所載之9次合意性交犯行，均減輕其刑。至被告所為
    犯罪事實欄一㈡所示犯罪之法定刑為「1年以上7年以下有期
    徒刑，得併科新臺幣100萬元以下罰金」，並非苛刻且無過
    重，自無再援引刑法第59條予以酌量減輕其刑之必要，併此
    敘明。
三、駁回上訴之理由：
  ㈠原審以被告罪證明確，因而適用上開法條等規定，並審酌被
    告明知甲女於案發時未滿14歲，身體、心智發育尚未成熟，
    並處於型塑人格之重要階段，心理上對於性愛或有好奇、期
    待、探索之慾望，生理上也開始進入青春期，但因仍無成熟
    之性自主及判斷能力，仍有加以保護之必要，竟未能克制個
    人慾望，多次與之性交，又以手機拍攝其與甲女性交之電子
    訊號，縱令並未違反被害人意願，但因被害人是時年幼，影
    響被害人之身心健全成長及人格發展，而應予非難；惟考量
    被告前未有任何犯罪紀錄，素行良好，犯後於偵審中始終坦
    承犯行，尚有悔意，兼衡其犯罪動機、目的、手段與情節、
    陳明之智識程度與家庭生活狀況（原審卷第109頁）、因就
    賠償金額認知有差距，迄未能取得告訴人諒解，暨考量相關
    量刑意見等一切情狀，分別量處有期徒刑1年6月共9罪、有
    期徒刑1年；復審酌被告於犯罪事實欄一㈠所為均屬相同犯罪
    ，其行為態樣相仿，動機及手段相近，因摻雜男女情感因素
    在內，手段平和，非難程度較低，綜合斟酌被告犯罪行為之
    不法與罪責程度，先前並無任何服刑之紀錄，犯後實有悔意
    ，若給予過長刑期，較不利於再社會化及宣告刑刑罰效果的
    邊際遞減關係，於整體評價後，擇定較低之幅度，爰就被告
    上開宣告刑，定應執行刑為有期徒刑2年。復說明：被告拍
    攝其與甲女性交之電子訊號，於供其與甲女觀覽後，已予刪
    除，業經被告供述明確（警卷第5頁、偵卷第18、38頁），
    甲女亦證稱其看完後，已要求被告刪除（偵卷第12頁），既
    已滅失而不存在，自無庸再依兒童及少年性剝削防制條例第
    36條第6項規定諭知沒收該電子訊號。經核原審認事用法並
    無違誤，量刑亦屬妥適，應予維持。
  ㈡檢察官循告訴人之請求，以雙方未和解，被告態度不佳，原
    審援引刑法第59條酌減，量刑過輕，而提起上訴指摘原判決
    不當云云。被告則以其年紀甚輕，甚有悔意，請求依刑法第
    59條酌減並給予緩刑，提起上訴，指摘原審量刑過重云云。
    惟按量刑之輕重，係事實審法院得依職權自由裁量之事項，
    茍已斟酌刑法第57條各款所列情狀而未逾越法定刑度，不得
    遽指為違法。又在同一犯罪事實與情節，如別無其他加重或
    減輕之原因，下級審量定之刑，亦無過重或失輕之不當情形
    ，則上級審法院對下級審法院之職權行使，原則上應予尊重
    。經查，本件上開事實一㈠部分，原審考慮被告手段和平、
    年紀甚輕、始終坦承犯罪，因而適用刑法第59條酌減，均量
    處最低度刑；事實一㈡部分因最輕本刑為1年以上有期徒刑，
    刑度較事實一㈠部分酌減後之最低度刑更低，故無情輕法重
    、情堪憫恕可言，亦量處最低度刑，難認有何量刑過重。再
    者，告訴人在本院拒絕調解，有本院公務電話查詢紀錄表可
    按（本院卷第49頁），本件未成立和解，尚難完全歸責於被
    告；告訴人雖認被告上開犯行嚴重影響被害人身心，不應適
    用刑法第59條酌減，然查，被告於上開犯行時年僅20歲，思
    慮未周，業如前述，被害人之身心狀況依其自述及卷內資料
    ，顯亦有其他因素，難認全為被告犯行所致，是原審量刑未
    逾越職權，亦無違反比例原則，及有其他失出或失入之違法
    或失當之處，並無刑度過重過輕，檢察官及被告指摘量刑不
    當，均無理由，應予駁回。
四、被告經合法傳喚，無正當理由不到庭，爰不待其陳述，逕行
    判決。
據上論斷，應依刑事訴訟法第368條、第371條，判決如主文。
本案經檢察官董和平提起公訴，檢察官洪欣昇提起上訴，檢察官
謝錫和到庭執行職務。
中　　華　　民　　國　  110　　年　 10　　月　  14　　日
                  刑事第五庭    審判長法　官  蔡廷宜
                                      法　官  蔡川富
                                      法　官  翁世容
以上正本證明與原本無異。
如不服本判決應於收受送達後20日內向本院提出上訴書狀，其未
敘述上訴理由者，並得於提起上訴後20日內向本院補提理由書（
均須按他造當事人之人數附繕本）「切勿逕送上級法院」。
                                      書記官  顏惠華
中　　華　　民　　國　　110 　年　　10　　月　　14　　日
附錄本案論罪科刑法條：　　　　　　　　　
中華民國刑法第227條
（未成年人）
對於未滿十四歲之男女為性交者，處3年以上10年以下有期徒刑
。
對於未滿十四歲之男女為猥褻之行為者，處6月以上5年以下有期
徒刑。
對於十四歲以上未滿十六歲之男女為性交者，處7年以下有期徒
刑。
對於十四歲以上未滿十六歲之男女為猥褻之行為者，處3年以下
有期徒刑。
第1項、第3項之未遂犯罰之。

兒童及少年性剝削防制條例第36條
拍攝、製造兒童或少年為性交或猥褻行為之圖畫、照片、影片、
影帶、光碟、電子訊號或其他物品，處1年以上7年以下有期徒刑
，得併科新臺幣1百萬元以下罰金。
招募、引誘、容留、媒介、協助或以他法，使兒童或少年被拍攝
、製造性交或猥褻行為之圖畫、照片、影片、影帶、光碟、電子
訊號或其他物品，處3年以上7年以下有期徒刑，得併科新臺幣3
百萬元以下罰金。
以強暴、脅迫、藥劑、詐術、催眠術或其他違反本人意願之方法
，使兒童或少年被拍攝、製造性交或猥褻行為之圖畫、照片、影
片、影帶、光碟、電子訊號或其他物品者，處7年以上有期徒刑
，得併科新臺幣5百萬元以下罰金。
意圖營利犯前三項之罪者，依各該條項之規定，加重其刑至二分
之一。
前四項之未遂犯罰之。
第1項至第4項之物品，不問屬於犯罪行為人與否，沒收之。